【裁判字號】    89,訴,1444
【裁判日期】    891012
【裁判案由】    強盜
【裁判全文】
臺灣高雄地方法院刑事判決                        八十九年度訴字第一四四四號
    公  訴  人  臺灣高雄地方法院檢察署檢察官
    指定辯護人  本院公設辯護人  戊○○
右列被告因強盜案件，經檢察官提起公訴（八十九年度偵字第一一七四五號），本院
判決如左：
    主  文
甲○○○○○ ○○○NCHAI共同竊盜，因脫免逮捕，當場施以強暴及脅迫，處有期徒刑壹年捌
月。腳踏車壹輛，沒收。
    事  實
一、甲○○○○○ ○○○NCHAI為泰國籍人，甫於民國八十九年四月二十四日入境台灣擔任勞
    工，竟夥同姓名年籍不詳綽號「在在」之泰籍成年男子，共同意圖為自己不法之
    所有，並基於概括犯意，於八十九年五月二十四日凌晨二時三十分許，二人共騎
    一部綑綁一支木棒之腳踏車，至高雄縣仁武鄉○○路二八０之三號前，見乙○○
    所有車牌號碼ＶＥ─二五八七號及丙○○所有車牌號碼ＫＶ─二六六二號自用小
    客車車門均未上鎖，認有機可趁，即打開車門，先後以拆解之方式，連續竊取乙○○及丙○○所有分別置於車內之汽車音響（含面版）各一組，得手後，將二部
    音響放置於小客車底下時，適發現有人經過，遂將音響及腳踏車暫置原地離開。
    旋丙○○欲前往駕車時，發現其所有之汽車音響被竊，且汽車前停有腳踏車一部
    ，心覺可疑，隨即邀集友人四人，分別駕駛三部汽車至前開地點等候，準備待竊
    賊出現時，將之逮捕究辦。嗣見甲○○○○○ ○○○NCHAI與該綽號「在在」之男子共乘
    一部腳踏車返回現場，其中甲○○○○○ ○○○NCHAI下車欲取回音響，「在在」則坐在
    騎來之腳踏車上時，丙○○及其一名友人即下車上前欲逮捕之，甲○○○○○○○○NCHAI 及「在在」見狀，因恐被逮捕，竟共同基於脫免逮捕之犯意聯絡，先
    由「在在」將乘坐之腳踏車推倒，再至停放在丙○○車輛前之腳踏車上取下木棒
    一支，並於發見丙○○手持拐杖鎖時，以雙手握住木棒作勢欲毆打，KWANCHAI
    則將其所有倒在地上之腳踏車（未據扣案）舉起丟向丙○○及其友人，以此方式
    ，對丙○○等人施以強暴及脅迫，旋二人即分別逃逸，末因甲○○○○○ ○○○NCHAI逃
    入億客來超商後無路可逃，始為丙○○等人報警查獲，「在在」之男子則逃逸無
    蹤。
二、案經高雄縣警察局仁武分局報請台灣高雄地方法院檢察署檢察官偵查起訴。
    理  由
一、訊據被告甲○○○○○ ○○○NCHAI固不否認前揭連續竊盜之犯罪事實，惟矢口否認夥同
    他人共同竊盜，及當場向丙○○等人揮打木棒、丟擲腳踏車之強暴脅迫犯行，辯
    稱：於警訊時，因語言不通，誤以為警方詢問伊有無跟朋友住在一起，始供稱「
    在在」之人，並未夥同他人共同竊盜；又木棒係綑綁於第一部腳踏車上，作為防
    身之用，當時並沒有拿起木棒或舉起腳踏車攻擊丙○○等人，僅恐遭丙○○及其
    友人逮捕，而將腳踏車推倒在地而已云云。惟查：
（一）被告如何竊取上揭汽車音響事實，迭據被告於警、偵訊及本院審理時，供承不
      諱，核與被害人丙○○、乙○○指訴相符，復有贓物領具二紙附卷可稽，其竊
      盜之犯罪事實，堪以認定。被告嗣自偵查中起，雖辯稱僅其一人前往行竊，並
      稱警訊係因語言不通，誤以為警方詢問是否與朋友住在一起，始供稱「在在」
      之人云云，惟查被告於警訊時已明確供述竊盜之共犯為綽號「在在」之泰籍男
      子等語，且當時係由高雄市政府警察局外事科人員己○○擔任通譯，為其翻譯
      語言，自無所謂語言無法溝通問題；而且丙○○在該處等候時，的確目睹被告
      與另一名不詳姓名之人共乘腳踏車前來一節，亦據被害人丙○○於警、偵訊及
      本院審理時指述甚詳，是被告辯稱僅其一人行竊，並無共犯云云，顯係避就之
      詞，不足採信。
（二）又查，當被告及「在在」之人發現被害人丙○○時，「在在」先將其所乘坐之
      腳踏車推倒，再跑至另一部腳踏車取下木棒，並於發現丙○○手持拐杖鎖時，
      雙手握住木棒作勢欲毆打狀，而被告則舉起倒在地上之腳踏車丟向丙○○及其
      友人等情，亦據被害人丙○○於本院指述甚詳，雖其於警、偵訊時分別供稱：
      「被告兩人就拿球棒攻擊我們」、「他們持木棒反擊我」，而於本院八十九年
      八月一日審訊時又指稱木棒是綁在車上橫槓，被告並未持棒攻擊，而是車子丟
      出去時，木棒掉下來等語，惟經本院質之為何在警、偵訊時，指稱被告持木棒
      攻擊一事時，則陳稱係被告朋友拿木棒，被告則是拿腳踏車等語，準此，被告
      於警、偵訊所稱之「兩人」、「他們」，實係指被告之友人，而非指被告亦持
      木棒，故其於本院八十九年八月一日審訊時供稱被告並未持木棒一語，並無前
      後供述歧異情形，且案發之後，丁○○○○先會同被害人丙○○返回案發現場
      ，發現地上掉落一支球棒，並將該球棒帶回扣案等情，亦據證人丁○○○○證
      述在卷，則被告辯稱其事後再與警員回到現場時，球棒仍綁在腳踏車上，足證
      該木棒並未被取下使用云云，顯係避就之詞，不足採信，又公設辯護人為被告
      辯稱被害人丙○○指述前後歧異，證詞誇大不實，不得據為對被告不利之認定
      等語，亦屬無據。至於被告舉起腳踏車究係丟向被害人丙○○或其友人，及打
      到何人腳部，丙○○忽稱：「舉起腳踏車丟向我，打到我腳」，忽稱：「向我
      朋友丟過去，沒有丟到」，忽稱：「沒丟到我，是丟到我朋友的腳」等語，固
      有前後矛盾之處，惟查被告於警訊時已供承：「：：：我只有拿竊來之音響及
      腳踏車往前丟就逃跑了」，顯已自承將腳踏車舉起往前丟，而非僅只於原地將
      腳踏車往前推，而且，被害人丙○○所述被告舉起腳踏車丟向何人，及有無打
      到腳，固有上述歧異之處，惟其關於被告舉起腳踏車往前丟之事實，則始終指
      述一致；而且當時下車欲逮捕被告及其同夥時，除被害人丙○○外，尚有其一
      名友人，此業據被害人丙○○陳述在卷，則到底被告當時係將腳踏車丟向何人
      ，本難判斷，尚難憑此遽認被害人丙○○之指述不足採信；參以被告迭於偵審
      中承認遭被害人丙○○發現時，曾將腳踏車推向丙○○等人情事，則按當時情
      節，被告甫至台灣一月，加以被查獲時間為凌晨二時三十分許，其竊盜犯行為
      被害人等人發覺、圍捕，以被害人急於逃離現場之客觀情狀觀之，其欲脫免逮
      捕而與綽號「在在」之男子，分別以木棒及腳踏車對被害人等人當場施以強暴
      之情，應可堪認定；抑且，被害人丙○○與被告素昧平生，更無設詞誣陷之理
      ，是被害人丙○○所述情節應與事實相符，被告辯稱僅將腳踏車往前推，並未
      舉起往前丟云云，顯係飾卸之詞，不足採信。此外，復有木棒一支扣案可佐，
      本件事證明確，被告犯行洵堪認定。
二、核被告所為，係犯刑法第三百二十九條準強盜罪。其與綽號「在在」不詳姓名男
    子間，就上開行為，有犯意聯絡及行為分擔，具共同正犯關係。又查被告為泰籍
    勞工，因在本國謀生不易，始至我國出賣勞力賺取錢財，淪落他鄉，舉目無親，
    所賺工資，均寄予家人支應生活所需，隻身在外，生活苦悶，因無力購買音響設
    備以解生活愁苦，始起意行竊，而被害人所有上開車輛停放上址，車門又均未上
    鎖，致被告誤罹法網，其犯罪情狀尚不無可憫，雖科以法定最低度之刑，猶嫌過
    重，爰依刑法第五十九條規定，減輕其刑。爰審酌被告甫至台灣一月，即不思以
    正當方式賺取財物，竟欲不勞而獲，竊盜他人財物，本不宜寬貸，惟念其無前科
    紀錄，素行良好，犯後態度尚佳，且於本院審理中已與被害人丙○○、乙○○二
    人達成和解，賠償渠二人損失，此有和解書二紙附卷可參等一切情狀，量處如主
    文所示之刑。至被告所持用以丟擲之腳踏車一台，雖未據扣案，惟係被告之前手
    留予被告之物，業據被告於偵查中陳明在卷，顯屬被告所有之物，且為其供犯罪
    所用之物，爰依刑法第三十八條第一項第二款規定，宣告沒收。又扣案之木質球
    棒一支，雖為綽號「在在」之男子持供脅迫被害人丙○○所用之物，惟不能證明
    為被告或「在在」之男子所有之物，故不予宣告沒收；另麻布手套一雙，與本案
    無何直接關聯性，故亦不予宣告沒收，附此敘明。
據上論斷，應依刑事訴訟法第二百九十九條第一項前段，刑法第二十八條、第三百二
十九條、第三百二十八條第一項、第五十九條、第三十八條第一項第二款，判決如主
文。
本案經檢察官呂建昌到庭執行職務。
中      華      民      國      八十九      年      十      月      五  日
                                    臺灣高雄地方法院刑事第七庭
                                        法  官    李  璧  君
右正本證明與原本無異。
如不服本判決，應於判決送達後十日內，向本院提出上訴狀。
                                        書記官    李  忠  霖
中      華      民      國      八十九      年      十      月    十二  日
附錄法條：
刑法第三百二十八條第一項：
意圖為自己或第三人不法之所有，以強暴、脅迫、藥劑、催眠術或他法，至使不能抗
拒，而取他人之物或使其交付者，為強盜罪，處三年以上十年以下有期徒刑。
刑法第三百二十九條：
竊盜或搶奪，因防護贓物、脫免逮捕或湮滅罪證，而當場施以強暴脅迫者，以強盜論
。


司法院資訊處製作；財團法人民間司法改革基金會備份。
